【裁判字號】    99,重訴,4
【裁判日期】    991029
【裁判案由】    殺人
【裁判全文】
臺灣臺東地方法院刑事判決               99年度重訴字第4號
公  訴  人  臺灣臺東地方法院檢察署檢察官
被      告  乙○○
指定辯護人  本院公設辯護人  甲○○
上列被告因殺人案件，經檢察官提起公訴（99年度偵字第1140號
），本院判決如下：
    主  文
乙○○殺人，處有期徒刑拾伍年。扣案之尖刀壹把沒收。
    事  實
一、乙○○為丙○○之朋友，二人均因工作之故，居於臺東縣臺
    東市○○街72巷2號由雇主龔武容所提供之處所（丙○○居2
    樓、乙○○居3樓）內。於民國99年5月24日晚間9時許，丙○○上至該處3樓，詢問乙○○是否有看到其綽號「小萍」
    （真實姓名、年籍不詳）之女友，並質疑乙○○是否故意藏
    匿「小萍」，因而引起乙○○不悅，二人遂在乙○○房間前
    樓梯口發生爭執，於爭執過程中，乙○○因見丙○○手持鋸
    刀，竟基於殺人之犯意，自其房間內瓦斯爐下取出尖刀一把
    ，手持該尖刀在上開居所3樓之浴廁及其所居住客房門外之
    空間，猛刺丙○○之頭臉部、右手大拇指及左胸部等處共7
    刀，造成丙○○左胸刀刺傷、心肺刺傷併左胸大出血致出血
    性休克死亡。嗣因住於乙○○隔壁房間之同事戊○○，聽到
    門外撞擊聲，察覺有異，出外查看時，驚見丙○○倒臥在血
    泊之中，乙○○則手持尖刀立於一旁，遂連忙下樓並央其女
    友馮素芳以電話通知雇主龔武容到場，乙○○見狀後亦持該
    把尖刀隨之下樓，向在1樓之戊○○及趕赴現場之龔武容自
    陳殺人之事後，即駕駛其所有之車號WU-6182號福特紅色自
    小客車離去，至臺東縣臺東市○○路○段91巷36弄13號前之
    灌溉水圳，將上開供行凶用之尖刀丟入水圳內，再返回案發
    附近之青海路4段410號「吸引力網咖」。直至同日晚上11時
    20分許，警方經龔武容報案，循線在該網咖內查獲乙○○，
    並於翌（25）日上午9時30分許，由乙○○帶同員警前往丟
    棄尖刀處，惟因水圳水流湍急，一時無法尋獲，警方乃商請
    農田水利會人員將該處水圳水閘關上，始於同日下午12時52
    分尋獲扣得上開尖刀。
二、案經臺東縣警察局臺東分局報請臺灣臺東地方法院檢察署檢
    察官偵查起訴。
    理  由
一、按被告以外之人於審判外之陳述，雖不符刑事訴訟法第159
    條之1至第159條之4之規定，而經當事人於審判程序同意作
    為證據，法院審酌該言詞陳述或書面陳述作成時之情況，認
    為適當者，亦得為證據。當事人、代理人或辯護人於法院調
    查證據時，知有同法第159條第1項不得為證據之情形，而未
    於言詞辯論終結前聲明異議者，視為有前項之同意，同法第
    159條之5定有明文。上開條文之立法意旨在於傳聞證據未經
    當事人之反對詰問予以核實前，原則上先予排除，惟若當事
    人已放棄其對質、詰問權，並於審判程序中表明同意該等傳
    聞證據可作為證據，或於言詞辯論終結前未聲明異議，基於
    尊重當事人對傳聞證據之處分權，且證據資料愈豐富，愈有
    助於真實發見之理念，並強化言詞辯論主義，使訴訟程序得
    以順暢進行，上開傳聞證據亦均具有證據能力。經查，本判
    決下列所引用之各該被告以外之人於審判外之言詞或書面陳
    述，固屬傳聞證據，惟被告及其辯護人於本院準備程序及審
    理期日中，就該等證據方法之證據能力乙節均表示沒有意見
    ，並同意有證據能力，且迄至本案言詞辯論終結前，對於前
    揭具有傳聞證據性質之證據，既已知其情，猶未聲明異議，
    本院審酌上開證據資料製作時之情況，尚無違法不當取證及
    證據證明力明顯過低之瑕疵，亦認為以之作為證據均屬適當
    ，揆諸前開規定與說明，上揭證據資料自應有證據能力，故
    均得採為認定被告犯罪事實之證據，合先敘明。
二、訊據被告乙○○對於上揭犯罪事實坦承不諱，核與證人龔武
    容、戊○○於警、偵訊時證述之情節均相符合，並有扣案之
    尖刀1把可供佐證，復有刑案現場測繪圖、刑案現場照片等
    附卷可稽。又本件命案現場，經臺東縣警察局鑑識課採證結
    果，現場血跡主要呈現於3樓衛浴間前玄關地板、週邊牆壁
    上及被告房內地板上，3樓衛浴間前玄關地板上另發現有黑
    色自製鋸刀，樓梯旁通道發現有碎裂紅色塑膠製畚箕，3樓
    衛浴間前玄關地板週邊牆壁發現數道血跡噴濺型態，為死者
    與被告分持利器以揮、砍、拔、刺等動作所造成等情，亦有
    刑案現場勘察報告及所附照片61幀、刑案現場勘查報告資料
    、刑事案件採證送驗紀錄表等在卷可憑，顯見被害人當時傷
    口之深、出血之多。又被害人屍體經臺灣臺東地方法院檢察
    署檢察官會同法醫師解剖時所見及送驗結果，確係遭刺、切
    割傷，全身計受有「胸部左乳房左乳頭上方4乘1.5公分」、
    「臉部左側9乘1乘1公分」、「左鼻翼及上嘴唇5乘1.5乘1公
    分」、「左臉頰8.5乘2乘2公分」、「下嘴唇3乘1乘1.5公分
    」、「左鼻翼左側臉部表淺5乘0.1乘0.1公分」、「右手大
    姆指3乘1.5乘1.5公分併肌腱、骨頭斷裂」等7處刀傷及「左
    胸旁5乘3公分」之挫傷，其中胸部左側刀刺傷，心臟刀貫穿
    傷，左肺下葉刀傷導致左胸大出血，休克而亡，死亡方式研
    判為「他殺」等情，有勘（相）驗解剖筆錄、檢驗報告書、
    法醫解剖報告書、法務部法醫研究所檢體監管及送驗紀錄表
    、現場履勘筆錄、相驗屍體證明書及相驗、解剖照片在卷可
    稽，並有法務部法醫研究所99年8月11日法醫理字第0990003
    480號函所附之（99）醫鑑字第0991102129號鑑定報告書1份
    在卷可憑。另經警採集現場血跡及被害人血液，送內政部警
    政署刑事警察局鑑驗結果，現場廁所外隔間門板上、西側房
    隔間門板上、西側房門上、302房門旁柱子上、303房門板上
    、3樓浴室門柱上、鋼鋸前端刃上、鋼鋸後端鋸齒上、2樓往
    3樓第9階地板上、2樓往3樓第4階地板上、2樓通道地板上等
    處採得之血跡，所驗得之DNA-STR型別與被害人丙○○之DNA
    型別皆相符合，亦有刑事案件證物採驗紀錄表、內政部警政
    署刑事警察局99年7月2日刑醫字第0990071923號鑑定書在卷
    可憑，復扣案之尖刀係經被告於99年5月25日上午9時27分許
    ，帶同臺東縣警察局臺東分局偵查隊員警前往臺東縣臺東市
    ○○路○段91巷36弄13號前之灌溉水圳，惟因水流湍急，俟
    溫泉派出所員警請農回水利會人員關上水閘後，始於同日下
    午12時52分許，在水圳溝內尋獲該把尖刀等情，亦有臺東縣
    警察局臺東分局99年9月21日信警偵字第0990005471號函所
    附之職務報告、扣押物品清單各1份及照片15幀在卷可稽，
    被告亦自承扣案之尖刀即係其持以殺害被害人之凶器，足證
    被告自白之持刀刺創被害人致死經過與事實相符，而臉部、
    胸部為人體之重要部位，含有氣管及心肺等維繫生命之重要
    器官，乃眾所皆知之常識，被告持尖刀朝該等部位刺創，其
    欲致被害人於死之意圖甚明。綜上，本件事證已臻明確，被
    告犯行洵堪認定，應依法論科。
二、核被告殺害丙○○致死之行為，係犯刑法第271條第1項之殺
    人罪。爰審酌被告曾有殺人未遂、竊盜等前科紀錄，此有臺
    灣高等法院被告前案紀錄表在卷可考，素行非佳，雖本件係
    起因於被害人持鋸刀上樓尋釁，致被告心生不滿，而非被告
    主動開啟爭端，然被告全未顧念與被害人平日交往情誼，亦
    無視被害人年紀已高（34年出生），體力、反應均遠不及被
    告，僅因不滿被害人前來質問，在與被害人發生口角後，即
    萌殺意，持尖刀刺殺被害人身體多處，且下手之重，非致被
    害人於死不可，手段兇殘，漠視人命，惡性重大，雖其犯罪
    後已坦承犯行，尚俱悔意，但對社會已造成高度危害，且犯
    後仍未賠償被害人家屬所受之損害及被告為國小畢業、案發
    時之職業為飯店員工等一切情狀，量處如主文所示之刑，以
    示儆懲。至指定辯護人雖以被告因酒後失慮，一時衝動，非
    蓄意謀劃而罹此犯行，且已坦白認罪，一再表示要向家屬致
    歉，其犯罪之情狀顯可憫恕，請依刑法第59條規定酌量減輕
    其刑等語。惟按刑法第59條規定犯罪情狀可憫恕者，得酌量
    減輕其刑，固為法院依法得自由裁量之事項，然非漫無限制
    ，必須犯罪另有特殊之原因與環境，在客觀上足以引起一般
    同情，認為即予宣告法定低度刑期尤嫌過重者，始有其適用
    。是為此項裁量減刑時，必須就被告全部犯罪情狀予以審酌
    在客觀上是否有足以引起社會上一般人之同情，而可憫恕之
    情形，始稱適法（最高法院88年度台上字第6683號判決要旨
    參照）。查被告犯後於警詢、偵訊及本院審理時固均坦承犯
    行，然審酌被告僅為細故，即持刀砍殺被害人臉、胸等部位
    奪其性命，手段甚為兇殘，非但對被害人家屬造成莫大傷痛
    ，亦對社會治安有重大影響，倘遽予憫恕並減輕其刑，實難
    收改過遷善之效，亦無法達到刑罰特別預防之目的，衡諸社
    會一般人客觀標準，本案並無何足以引起一般同情而應予以
    憫恕之處，爰不依刑法第59條酌減其刑，附此敘明。
三、扣案之尖刀1把，為被告所有供犯罪所用之物，業據其供承
    在卷，應依法沒收。至扣案之鋸刀，並非被告所有供犯罪所
    用之物，亦非違禁物，並不符合刑法沒收之要件，爰不予宣
    告沒收，併此敘明。
據上論斷，應依刑事訴訟法第299條第1項前段，刑法第271條第1
項、第38條第1項第2款，判決如主文。
本案經檢察官丁○○到庭執行職務。
中    華    民    國    99    年    10    月    29    日
                  刑事第三庭  審判長法  官  范乃中
                                    法  官  李俊彬
                                    法  官  林拔群
以上正本證明與原本無異。
如不服本判決應於收受送達後10日內向本院提出上訴書狀，並應
敘述具體理由；其未敘述上訴理由者，應於上訴期間屆滿後20日
內向本院補提理由書（均須按他造當事人之人數附繕本）。「切
勿逕送上級法院」。告訴人或被害人對於本判決如有不服，請書
具不服之理由狀，請求檢察官上訴者，其上訴期間之計算係以檢
察官收受判決正本之日期為準。
                                    書記官  姚佳華
中    華    民    國    99    年    10    月    29    日
附錄本判決論罪科刑依據之法條：
中華民國刑法第271條
（普通殺人罪）
殺人者，處死刑、無期徒刑或10年以上有期徒刑。
前項之未遂犯罰之。
預備犯第1項之罪者，處2年以下有期徒刑。

司法院資訊處製作；財團法人民間司法改革基金會備份。
